【裁判字號】    99,監宣,15
【裁判日期】    990308
【裁判案由】    監護宣告
【裁判全文】
臺灣臺南地方法院民事裁定             99年度監宣字第15號
聲  請  人  乙○○○
上列聲請人聲請監護宣告事件，本院裁定如下：
    主      文
宣告丙○○（女，民國○○年○月○○日生，身分證統一編號：Ｚ0000
00000號，住臺南市○區○○路326巷4弄2之1號）為受監護宣告
之人。
選定聲請人乙○○○（民國○○年○○月○○日生，身分證統一編號：
Ｚ000000000號，住臺南市○區○○路326巷4弄2之1號）為受監護
宣告人丙○○之監護人。
指定甲○○（民國○○年○○月○○日生，身分證統一編號：Ｚ0000000
00號，住臺南市○區○○路2段192巷24弄93號之2）為會同開具
財產清冊之人。
聲請費用由受監護宣告之人丙○○負擔。
    理      由
一、本件聲請意旨略以：聲請人為丙○○之母親，丙○○因重度
    智能障礙，致不能為意思表示或受意思表示，或不能辨識其
    意思表示之效果，爰聲請對丙○○為監護宣告。又丙○○之
    父已死亡，而丙○○均與聲請人同住，三餐由聲請人處理，
    爰請求選任聲請人為丙○○之監護人，及指定聲請人之姊姊
    甲○○為會同開具財產清冊之人等語。
二、按對於因精神障礙或其他心智缺陷，致不能為意思表示或受
    意思表示，或不能辨識其意思表示之效果者，法院得因本人
    、配偶、四親等內之親屬、最近一年有同居事實之其他親屬
    、檢察官、主管機關或社會福利機構之聲請，為監護之宣告
    ，民法第14條第1項定有明文。次按受監護宣告之人應置監
    護人。法院為監護之宣告時，應依職權就配偶、四親等內之
    親屬、最近一年有同居事實之其他親屬、主管機關、社會福
    利機構或其他適當之人選定一人或數人為監護人，並同時指
    定會同開具財產清冊之人。又法院選定監護人時，應依受監
    護宣告之人之最佳利益，優先考量受監護宣告之人之意見，
    審酌一切情狀，並注意下列事項：(一)受監護宣告之人之身心
    狀態與生活及財產狀況。(二)受監護宣告之人與其配偶、子女
    或其他共同生活之人間之情感狀況。(三)監護人之職業、經歷
    、意見及其與受監護宣告之人之利害關係。(四)法人為監護人
    時，其事業之種類與內容，法人及其代表人與受監護宣告之
    人之利害關係，民法第1110條、第1111條第1項、第1111條
    之1亦定有明文。
三、經查：
  （一）聲請人主張其係丙○○之母親之事實，有聲請人所提戶
        籍謄本在卷可稽，則揆諸上開規定，聲請人為本件監護
        宣告之聲請，自屬有據。
  （二）又聲請人主張丙○○為重度智能障礙一節，亦據其提出
        財團法人臺灣基督長老教會新樓醫院診斷證明書、中華
        民國身心障礙手冊影本為證，而經鑑定人行政院衛生署
        臺南醫院黃隆山醫師鑑定結果，復認：「一般醫學檢查
        ：個案（即丙○○）意識尚清晰，對問話都不回答，四
        肢尚稱方便，能自我行動，大小便及個人衛生尚能自我
        處理。精神檢查方面：個案的注意力尚可、判斷能力、
        對人、時、地的定向感、記憶能力、計算能力及抽象思
        考能力則有明顯缺失。綜合以上之情形，這是一個重度
        智障的個案，個案並領有重度智障殘障手冊，個案現呈
        明顯的能力障礙，個案自我照顧能力呈明顯不足，其因
        精神障礙或其他心智缺陷致不能為意思表示或受意思表
        示，亦不能辨識其意思表示之效果」，有本院訊問筆錄
        、精神鑑定報告在卷可佐，是聲請人聲請對丙○○為監
        護宣告為有理由，應予准許。
  （三）再查，聲請人主張受監護宣告人丙○○無配偶，其父已
        死亡，而聲請人共育有三名子女，皆為重度智障等情，
        業據其提出除戶謄本、戶籍謄本、親屬系統表、中華民
        國身心障礙手冊影本為證；本院參酌聲請人為受監護宣
        告人丙○○之母親，已長期照顧丙○○，並願意擔任丙
        ○○之監護人，而丙○○之伯父陳茂洲、陳茂松、叔叔
        陳進益、阿姨甲○○、堂兄陳春雄均同意聲請人擔任丙
        ○○之監護人一節，亦有聲請人所提親屬團體會議推定
        監護人說明書及戶籍謄本在卷可佐，是認由聲請人擔任
        丙○○之監護人，符合丙○○之最佳利益，爰選定聲請
        人為丙○○之監護人；又甲○○係受監護宣告人丙○○
        之阿姨，衡情應會本於受監護宣告人丙○○之最佳利益
        ，與監護人共同開具財產清冊，甲○○亦已表示願擔任
        會同開具財產清冊之人，爰指定甲○○為會同開具財產
        清冊之人。
四、依民事訴訟法第608條第1項，裁定如主文。
中    華    民    國    99    年    3     月    8     日
                        家事法庭法  官  林育幟
以上正本係照原本作成。
如不服本裁定關於選定監護人及指定會同開具財產清冊之人等部
分，應於送達後十日內向本院提出抗告狀，並繳納抗告費新臺幣
1,000元；其餘關於宣告監護之部分，不得抗告。
中    華    民    國    99    年    3     月    8     日
                                書記官  陳世明

司法院資訊處製作；財團法人民間司法改革基金會備份。
